【裁判字號】    99,消債抗,3
【裁判日期】    990728
【裁判案由】    聲請更生程序
【裁判全文】
臺灣澎湖地方法院民事裁定             99年度消債抗字第3號
抗  告  人  遠東商業銀行股份有限公司
即  債權人
法定代理人  乙○○
相  對  人  甲○○
即  債務人
上列抗告人因聲請更生事件，對於中華民國99年1月8日本院98年
度執消債更字第7號裁定提起抗告，本院裁定如下：
    主    文
抗告駁回。
抗告程序費用新臺幣壹仟元由抗告人負擔。
    理  由
一、按消費者債務清理條例之制定，乃為使負債務之消費者得依
    本條例所定程序清理其債務，以調整其與債權人及其他利害
    關係人之權利義務關係，保障債權人之公平受償，謀求消費
    者經濟生活之更生，進而健全社會經濟之發展，消費者債務
    清理條例第1條訂有明文。次按債務人有薪資、執行業務所
    得或其他固定收入，法院認更生方案之條件公允者，得不經
    債權人會議可決，逕依債務人之聲請或依職權以裁定認可更
    生方案。有下列情形之一者，法院不得為前項之認可：(一)債
    務人於七年內曾依破產法或本條例規定受免責；(二)有前條第
    一項各款情形之一；(三)無擔保及無優先權債權受償總額，顯
    低於法院裁定開始更生程序時，依清算程序所得受償之總額
    ；(四)無擔保及無優先權債權受償總額，低於債務人聲請更生
    前二年間，可處分所得扣除自己及依法應受其扶養者所必要
    生活費用之數額。消費者債務清理條例第64條第1項、第2項
    定有明文。
二、本件抗告意旨略以：依債務人所提之更生方案支出明細表，
    債務人除每月膳食、交通、水電、瓦斯、勞健保等基本開銷
    外，尚增列其他及雜項支出7,000 元，顯係高報支出以降低
    每月還款金額。又債務人每月開銷應以99年度台灣省最低生
    活標準費用9,829 元為基礎，其子女因係依賴父母而生活，
    每月開銷不若成年人高，故扶養費以國稅局每人每年扶養免
    稅82,000元計算即可，平均每月扶養費為6,833 元，以債務
    人月收20,000元扣除上述必要支出16,662元，尚餘3,338 元
    可供還款，原裁定認可之更生方案每月還款金額僅1,500 元
    明顯偏低，爰請求廢棄原裁定等語。
三、經查：
  (一)按所謂最低生活費，係由中央、直轄市主管機關參照中央主
    計機關所公布當地區最近1年平均每人消費支出百分之60定
    之，並至少每3年檢討1次；直轄市主管機關並應報中央主管
    機關備查，社會救助法第4條第2項定有明文。而財政部公告
    之扶養親屬免稅額乃供課徵個人綜合所得稅所用，扶養免稅
    額係屬租稅優惠之性質，有其稅賦政策之考量，與實際上因
    負有扶養義務而須支出扶養費不可相提並論，尚不得因扶養
    費之支出高於免稅額即謂非屬必要。是以行政院內政部所公
    告之最低生活費用計算每人每月生活所需，應較綜合所得稅
    扶養免稅額，更為適切、公允，抗告人主張應以扶養免稅額
    計算云云，並無可採。
  (二)相對人任職於柄森企業有限公司，每月薪資為20,000元，確
    有薪資、執行業務所得或其他固定收入等情，有相對人之在
    職證明書、薪資證明（見本院98年度執消債更字第7號卷，
    頁114~115）等件附卷足憑。而相對人與其前配偶育有2名未
    成年子女，相對人與前配偶於91年8月19日離婚，並約定長
    子呂存孝由相對人監護，次子呂存峰由相對人前配偶監護等
    情，亦有戶籍謄本及相對人陳報狀在卷可稽，（見本院97年
    度消債更字第33號卷，頁13、27），故相對人須獨自負擔1
    名未成年子女之扶養費。本院審酌以相對人月收入20,000元
    ，再依99年台灣省最低生活標準費用每人每月9,829 元為標
    準計算，則相對人與其1 名未成年子女每月每人最低生活費
    為19,658元，扣除後僅餘342 元，惟相對人願以更拮据之方
    式維持生活，提出每3個月一期，每期清償4,500元（即月償
    1,500元），清償期限32 期之更生方案。是以，相對人所提
    出之更生方案已盡力提高其還款額度，其條件經核亦屬公允
    、適當、可行，本件復查無消費者債務清理條例第63條第1
    項規定之情事存在。從而，原審予以認可該更生方案，於法
    並無不合。綜上所述，抗告人指摘原裁定不當，求予廢棄，
    無理由，應予駁回。
四、據上論結，本件抗告為無理由，依消費者債務清理條例第11
    條第2項、第15條，民事訴訟法第495條之1第1項、第449條
    第1項、第95條、第78條，裁定如主文。
中    華    民    國    99    年    7     月    28    日
                  民事庭  審判長法  官  管安露
                                法  官  李宛玲
                                法  官  陳順輝
以上正本係照原本作成。
本裁定不得抗告。
中    華    民    國    99    年    7     月    29    日
                                書記官  王耀煌

司法院資訊處製作；財團法人民間司法改革基金會備份。
